最　高　行　政　法　院　裁　定
　　　　　　　　　　　　　　　　　　 94年度裁字第02148號
上　訴　人　源遠投資股份有限公司
代　表　人　乙○○
　　　　　　　　　　　　　（送達代收人甲○○
　　　　　　　　　　　　　　湖區○○路582號9樓之1）
被 上訴 人　行政院金融監督管理委員會（承受原財政部證券暨
　　　　　　期貨管理委員會業務）
代　表　人　丙○○
上列當事人間因證券交易法事件，上訴人對於中華民國93年4月
27日臺北高等行政法院92年度訴字第3073號判決，提起上訴，本
院裁定如下：
　　主  文
上訴駁回。
上訴審訴訟費用由上訴人負擔。
　　理  由
一、按對於高等行政法院判決之上訴，非以其違背法令為理由，
    不得為之，行政訴訟法第242條定有明文。同法第243條第1
    項規定，判決不適用法規或適用不當者，為違背法令；而判
    決有第243條第2項所列各款情形之一者，其判決當然違背法
    令。又提起上訴，應以上訴狀表明上訴理由並應添具關於上
    訴理由之必要證據，復為同法第244條第1項第4款及第2項所
    明定。準此，當事人提起上訴，如以原審判決有行政訴訟法
    第243條第1項不適用法規或適用不當為理由時，其上訴狀應
    有具體之指摘，並揭示該法規之條項或其內容；如以原審判
    決有第243條第2項所列各款情形之當然違背法令為理由時，
    其上訴狀應揭示合於該款之事實。如上訴狀未依此項方法表
    明，或其所表明者，顯與上開法條規定之情形不相合時，即
    難認為已對原審判決之違背法令有具體之指摘，其上訴自難
    認為合法。
二、上訴意旨略謂：上訴人為接受訴願決定之人，自得依行政訴
    訟法第4條第1項規定提起行政訴訟，不得因訴願機關決定有
    誤，而轉嫁由上訴人承擔瑕疵之法律效果。被上訴人針對上
    訴人代表人乙○○個人作處分，原處分顯然違法，訴願機關
    雖未作成原處分錯誤之宣示，但已以訴願決定轉換錯誤之行
    政處分，於法並無錯誤。照證券交易法第22條之2並未規定
    轉讓期限，且未授權被上訴人得就股票申報之方式、轉讓期
    間訂立法規命令，已經超越母法之規定，故被上訴人民國77
    年3月11日（77）台財證（2）第00231號函，訂立股票轉讓
    之限制期間，並無法律授權而課以人民義務，違反行政程序
    法第150條之規定，參照司法院釋字第268號解釋意旨，實非
    有效之法規命令。上開函令規範轉讓期限僅在便於被上訴人
    計算公開發行公司董監事及大股東持股，但以今日電腦之發
    達，實無必要，且上訴人所違反者，僅是行政作業時間，而
    非證券交易法之立法精神及意旨。又上訴人久居國外，對於
    我國法令並不熟悉，依照行政法上合理原則、必要原則及比
    例原則等，亦應考量上訴人係初犯，非係明知違法而犯之，
    如應處罰，至多亦應僅課以最低罰鍰作為初次警誡云云。
三、本件原裁定以：按當事人就其訴訟標的須有實施訴訟之權能
    ，否則，其當事人為不適格。提起行政訴訟之當事人不適格
    ，為欠缺訴權之存在要件，應認其訴顯無理由。經查被上訴
    人91年12月24日台財證3第0000000000號處分書處分對象為
    上訴人之負責人乙○○，而乙○○與上訴人分屬不同之權利
    義務主體，各具獨立人格。就本件而言，上訴人僅為事實上
    利害關係人，並非具有法律上利害關係之人。上訴人以其名
    義提起訴願，訴願決定原應依訴願法第77條第3款規定，為
    不受理之決定，其遽為駁回之決定，固有未合，惟其結論並
    無二致，上訴人復以其名義提起本件訴訟，顯屬當事人不適
    格，其訴在法律上顯無理由，因將上訴人之訴駁回，經核於
    法並無違背。上訴人之上訴理由，並未具體表明原判決以其
    提起行政訴訟之當事人不適格，究有如何違背法令情事，所
    指其為接受訴願決定之人，自有權提起行政訴訟，於法之形
    式上並無當事人不適格之問題云云，於法無據，亦難認上訴
    人已對原判決之違背法令有具體之指摘。又上訴人就本件訴
    訟標的既無實施訴訟之權能，則其就被上訴人之行政處分所
    主張之其他實體理由，行政法院自無從審究，附此指明。
四、依行政訴訟法第249條第1項前段、第104條、民事訴訟法第
    95條、第78條，裁定如主文。
中　　華　　民　　國　　94　　年　　10　　月　 20 　　日
                  第二庭審判長法  官　廖　政　雄
                              法  官　林　清　祥
                              法  官　鍾　耀　光
                              法  官　姜　仁　脩
                              法  官  胡  國  棟
以  上  正  本  證  明  與  原  本  無  異
中　　華　　民　　國　　94　　年　　10　　月　　20　　日
　　　　　　　　　　　　　　　書記官　蘇　金　全
